臺灣高等法院刑事判決　　　　　　　　100年度上易字第894號
上　訴　人
即　被　告　王廷貴
上列上訴人即被告因侵占案件，不服臺灣臺北地方法院100 年度
易字第362號，中華民國100年3 月22日第一審判決（起訴案號：
臺灣臺北地方法院檢察署100年度偵緝字第117號），提起上訴，
本院判決如下：
    主  文
上訴駁回。
    理  由
一、按不服地方法院之第一審判決而上訴者，應向管轄第二審之
    高等法院為之；上訴書狀應敘述具體理由；第二審法院認為
    上訴書狀未敘述理由或上訴有第362 條前段情形，應以判決
    駁回之。但其情形可以補正而未經原審法院命其補正者，審
    判長應定期間先命補正，刑事訴訟法第361 條第1、2項、第
    367 條定有明文。而所謂不服第一審判決提起上訴之具體理
    由，必係依據卷內既有訴訟資料或提出新事證，指摘或表明
    第一審判決有何採證認事、用法或量刑等足以影響判決本旨
    之不當或違法，而構成應予撤銷之具體事由，始克當之（例
    如：依憑證據法則具體指出所採證據何以不具證據能力，或
    依憑卷證資料，明確指出所為證據證明力之判斷如何違背經
    驗、論理法則）；倘僅泛言原判決認定事實錯誤、違背法令
    、量刑失之過重或輕縱，而未依上揭意旨指出具體事由，或
    形式上雖已指出具體事由，然該事由縱使屬實，亦不足以認
    為原判決有何不當或違法者（例如：對不具有調查必要性之
    證據，法院未依聲請調查亦未說明理由，或援用證據不當，
    但除去該證據仍應為同一事實之認定），皆難謂係具體理由
    ，俾與第二審上訴制度旨在請求第二審法院撤銷、變更第一
    審不當或違法之判決，以實現個案救濟之立法目的相契合，
    並節制濫行上訴（最高法院97年度台上字第892 號判決意旨
    參照）。至於其理由是否具體，則屬第二審法院審查之範圍
    ，亦不在命補正之列，亦即上訴書狀已記載理由，並有具體
    之敘述時，其上訴既屬合法，第二審法院固應就其理由之是
    否可取，為實體之審理及判斷；如認其上訴書狀雖記載理由
    ，但並未具體敘述時，則無須再命補正，可逕認其上訴不合
    法，以判決駁回之（最高法院97年度台上字第3889號判決意
    旨參照）。又刑罰之量定，為法院得依職權自由裁量之事項
    ，苟於法定刑度之內，予以量定，且客觀上並無明顯濫權之
    情形者，自不容當事人任憑主觀意見，指摘其違法、失當。
    是原判決倘就如何量定其宣告刑之理由，已經敘明審酌之因
    素，被告卻置之不顧，僅泛詞指摘量刑過重，而未提出證據
    資料以供審查，難認為其理由已經明確、具體，自無從動搖
    原判決，而使上級審法院將之撤銷或變更，所提上訴，即非
    適法。
二、本件上訴人即被告王廷貴不服原審判決，提起上訴，其上訴
    理由略以：原審判決判處被告有期徒刑7 月，稍嫌過重；被
    告原任職之中鼎保全股份有限公司（下稱中鼎公司），因查
    得被告有前科紀錄，即將被告解職，被告當時生活極為困頓
    ，工作未達一月，尚未領取工資，卻遭解職，當下如同晴天
    霹靂，萬念俱灰下，因一時貪念犯下罪行，至感後悔，也深
    知悔悟，請體恤被告老邁、病痛纏身，法外施恩，減輕其刑
    ，予被告改過自新之機會云云。
三、經查，被告曾犯侵占罪，經本院於民國90年10月12日以90年
    度上易字第2805號判處有期徒刑8月確定，於91年9月30日縮
    刑期滿，並於翌日執畢出監等情，有本院被告前案紀錄表在
    卷可稽（見原審卷第33至40頁，本院卷第10至13頁），詎其
    猶不知悔改，於94年12月2 日起，經中鼎公司派駐擔任臺北
    市○○區○○街2 段96號「總督賞大廈」之總幹事，負責保
    管該大廈之管理費及其他現金等事務，因不滿中鼎公司查得
    其前科紀錄而欲將之解職，竟意圖為自己不法之所有，於94
    年12月28日下班後，將職務上所保管之社區管理費新臺幣（
    下同）101,056 元、臨時停車費4千元、應付清洗水塔費用7
    千元、零用金1萬元及該大廈出租車位B1-07號承租人張素真
    所交付之支票6張（面額均為7,600元），均占為己有等情，
    業據被告於偵查及審理時均坦承不諱（見臺灣臺北地方法院
    檢察署100年度偵緝字第117號偵查卷第21、22頁，原審卷第
    30頁反面），核與證人楊麗華、王鼎守之證述相符，復有中
    鼎公司新進人員履歷表、清點短少金額一覽表附卷可稽（見
    臺灣臺北地方法院檢察署95年度偵字第3162號偵查卷第4、5
    、20、44至46頁，原審卷第30、31頁）。原審適用簡式審判
    程序，以本件被告係犯刑法第336條第2項之業務侵占罪，又
    其前於91年9 月30日縮刑期滿執畢出監，於本件構成累犯，
    應加重其刑，並審酌被告之素行、智識程度、犯罪動機、目
    的、手段、侵占之數額、對告訴人所生危害，及其犯後坦承
    犯行、尚未賠償告訴人損失等一切情狀，量處有期徒刑7 月
    ，另說明被告本件犯罪時間雖係在96年4 月24日以前，惟其
    係於100年1月4 日經警緝獲到案，依中華民國96年罪犯減刑
    條例第5 條規定，不得依該條例減刑。原審已詳敘其所憑證
    據、認定理由及量刑依據，從形式上觀察並無任何採證認事
    、用法或量刑之不當或違法。被告上訴既未依卷內既有訴訟
    資料或提出新事證，指摘或表明原審判決有何採證認事、用
    法或量刑等足以影響判決本旨之不當或違法，構成應撤銷之
    具體事由，顯難認已敘述明確、具體之上訴理由，揆諸上開
    規定，其上訴顯屬違背法律上之程式，應予駁回，並不經言
    詞辯論為之。
據上論斷，應依刑事訴訟法第367條前段、第372條，判決如主文
。
中    華    民    國   100    年    5     月    31    日
                  刑事第一庭審判長法  官  葉騰瑞
                                  法  官  莊明彰
                                  法  官  彭政章
以上正本證明與原本無異。
不得上訴。
                                  書記官  杜宜寧
中    華    民    國   100    年    5     月    31    日